臺灣高等法院刑事判決　　　　　　　 100年度上易字第2006號
上　訴　人
即　被　告　李志平
上列上訴人即被告因竊盜案件，不服臺灣士林地方法院100年度
易字第246號，中華民國100年7月20日第一審判決（起訴案號：
臺灣士林地方法院檢察署100年度偵字第7763號），提起上訴，
本院判決如下：
    主  文
上訴駁回。
    理  由
一、依刑事訴訟法第350條、第361條、第362條、第367條規定，
    不服地方法院之第一審判決而上訴者，須提出上訴書狀，並
    應敘述具體理由，此為上訴必備之程式；若其所提出之書狀
    未敘述上訴理由，或僅曾以言詞陳述上訴理由者，均應於上
    訴期間屆滿後20日內補提理由書於第一審法院。第一審法院
    經形式審查，認逾期未補提上訴理由者，應定期間先命補正
    ；逾期未補正者，為上訴不合法律上之程式，應以裁定駁回
    。倘已提出上訴理由，但所提非屬具體理由者，則由第二審
    法院以上訴不合法律上之程式，判決駁回。而所謂具體理由
    ，必係依據卷內既有訴訟資料或提出新事證，指摘或表明第
    一審判決有何採證認事、用法或量刑等足以影響判決本旨之
    不當或違法，而構成應予撤銷之具體事由，始克當之（例如
    ：依憑證據法則具體指出所採證據何以不具證據能力，或依
    憑卷證資料，明確指出所為證據證明力之判斷如何違背經驗
    、論理法則）；倘僅泛言原判決認定事實錯誤、違背法令、
    量刑失之過重或輕縱，而未依上揭意旨指出具體事由，或形
    式上雖已指出具體事由，然該事由縱使屬實，亦不足以認為
    原判決有何不當或違法者（例如：對不具有調查必要性之證
    據，法院未依聲請調查亦未說明理由，或援用證據不當，但
    除去該證據仍應為同一事實之認定），皆難謂係具體理由，
    俾與第二審上訴制度旨在請求第二審法院撤銷、變更第一審
    不當或違法之判決，以實現個案救濟之立法目的相契合，並
    節制濫行上訴（ 最高法院97年度台上字第892號刑事判決意
    旨參照）。
二、本件被告提起上訴意旨略以：被告係於民國100年6 月20 日
    下午時間犯案，所竊金額不高，且於案發後亦將所竊款項交
    還被害人，足見被告已深感悔悟，亦會痛改前非，重新做人
    ，被告家中尚有行動不便之年邁父母，需被告經常帶至醫院
    看診，故請從輕量刑云云。
三、經查：上訴人即被告李志平於民國97年間曾因竊盜案件，先
    後經法院判處有期徒刑8 月、10月確定，嗣經定應執行刑為
    有期徒刑1年4月確定；復於同年間再犯竊盜案件，經判處有
    期徒刑10月，嗣減為有期徒刑5 月後，經判決確定，而於98
    年11月5 日縮刑期滿執行完畢。詎其猶不知悔改，竟意圖為
    自己不法之所有，於100年6月20日15時15分許，在新北市汐
    止區○○○路201 號對面由陳艷芳看管之檳榔攤前，徒手伸
    入上開檳榔攤內，竊取陳艷芳所管領置放在零錢盒內之新臺
    幣（下同）700元 現金，於得手後隨即逃逸等情，業據被告
    坦承不諱，核與證人即被害人陳豔芳於警詢中證述之情節相
    符（偵查卷第9 頁至第11頁），並有現場照片、贓物認領保
    管單等各在卷可資佐證，被告犯行應堪認定。核被告李志平
    所為，係犯刑法第320條第1 項之竊盜罪。其於5年內故意再
    犯本件有期徒刑以上之罪，應依刑法第47條第1 項累犯規定
    加重其刑。原審審酌被告犯罪之動機、目的、手段，所竊取
    之財物價值僅現金700元 ，業經被害人領回且表明不提出告
    訴及被告犯罪後態度與其之前有多次竊盜前科之素行，及其
    生活狀況、智識程度等一切情狀，量處被告有期徒刑4 月，
    並諭知如易科罰金以新台幣1千元 之折算標準。公訴人雖對
    被告具體求刑有期徒刑8 月，惟經原審考量上開各情，認屬
    過重。至公訴人另以被告有多次竊盜犯行，併請宣告強制工
    作，以資矯治等語。惟原審認為保安處分係針對受處分人將
    來之危險性所為之處置，以達教化、治療之目的，為刑罰之
    補充制度，保安處分中之強制工作，旨在對嚴重職業性犯罪
    及欠缺正確工作觀念或無正常工作因而犯罪者，強制其從事
    勞動，學習一技之長及正確之謀生觀念，使其日後重返社會
    ，能適應社會生活。然保安處分之措施亦含社會隔離、拘束
    身體自由之性質，其限制人民之權利，實與刑罰同，自應受
    比例原則之規範，使保安處分之宣告，與行為人所為行為之
    嚴重性、行為人所表現之危險性，及對行為人未來行為之期
    待性相當（最高法院91 年度臺上字第4625號判決意旨參照）
    。本件被告前雖有多次竊盜前科，然本件及其前次所為，均
    係趁營業場所被害人疏於看管財物之際而徒手行竊，未使用
    兇器或為何暴力行為，犯案手法單純，惡性尚非重大；又本
    件所竊得之財物僅700元 ，所生之法益侵害非鉅，以本件犯
    行所表現之嚴重性及危險性加以觀察，倘逕令其強制工作，
    尚難認符合比例原則，兼衡獄政本具有教化功能，量處被告
    有期徒刑4 月，並諭知易科罰金之折算標準，應足以厲懲並
    收教化之效，自無併對被告諭知強制工作之必要。由上說明
    ，可見原審均已詳敘其所憑證據、認定理由及量刑依據。從
    形式上觀察，原判決已敘明審酌刑法第57條所列事項之理由
    ，並無認定事實錯誤、量刑瑕疵或違背法令之情形。被告上
    訴意旨僅泛稱其係於尚開時日下午犯案，所竊金額不高，案
    發後已將所竊金額交還被害人，足見其已深感悔悟，亦會痛
    改前非，重新做人，其家中尚有行動不便之老邁父母，需被
    告經常帶至醫院看診，故請從輕量刑云云，並非依據卷內訴
    訟資料或提出新事證，具體指摘或表明原審判決有何足以影
    響判決本旨之不當或違法，而構成應予撤銷之具體事由，經
    核與刑事訴訟法第361條第2項所稱「具體理由」，尚非相當
    。揆諸上開說明，經核本件被告上訴應認違背刑事訴訟法第
    361 條第2 項「上訴書狀應敘述具體理由」之規定，依同法
    第367 條前段規定，應以判決駁回上訴，並不經言詞辯論為
    之。
四、據上論斷，應依刑事訴訟法第367條前段、第372條，判決如
    主文。
中    華    民    國   100    年    9     月    13    日
                  刑事第十五庭審判長法  官   沈宜生
                                    法  官   吳炳桂
                                    法  官   陳坤地
以上正本證明與原本無異。
不得上訴。
                                    書記官   梁駿川
中    華    民    國   100    年    9     月    14    日